臺灣桃園地方法院交通事件裁定　　　　 96年度交聲字第172號
原處分機關　交通部公路總局新竹區監理所中壢監理站
異　議　人　甲○○
即受處分人
上列受處分人因違反道路交通管理處罰條例案件，對於交通部公
路總局新竹區監理所中壢監理站民國96年3 月20日以壢監裁字第
裁53-Z00000000號違反道路交通管理事件裁決書所為之處分聲明
異議，本院裁定如下：
    主  文
原處分撤銷。
甲○○汽車駕駛人，駕駛汽車經測試酒精濃度超過規定標準，處
罰鍰新臺幣肆萬貳仟元，並當場移置保管該汽車及施以道路交通
安全講習。
    理  由
一、本件聲明異議意旨略以：如附件異議狀所載。
二、按汽車駕駛人，駕駛汽車經測試檢定酒精濃度超過規定標準
    者，處新臺幣15,000元以上60,000元以下罰鍰，並當場移置
    保管其車輛及吊扣其駕駛執照1 年，及應接受道路交通安全
    講習，修正前道路交通管理處罰條例第35條第1 項第1 款、
    第24條第1 項第2 款分別定有明文。又「汽車駕駛人飲用酒
　  類或其他類似物後其吐氣所含酒精濃度超過每公升0.25毫克
    或血液中酒精濃度超過0.05% 以上者，不得駕車」，亦經第
    92條第1 項所授權訂定之道路交通安全規則第114 條第2 款
    明文所定。次按行為後法律或自治條例有變更者，適用行政
    機關最初裁處時之法律或自治條例。但裁處前之法律或自治
    條例有利於受處罰者，適用最有利於受處罰者之規定。行政
    罰法第5 條，定有明文。而道路交通管理處罰條例第35條於
    民國94年12月28日修正公布，95年7 月1 日施行，該條第1
    項第1 款於修正前後對於同一違反道路交通管理處罰條例之
    行為，均處汽車駕駛人新臺幣1 萬5 千元以上6 萬元以下之
    罰鍰，並當場移置保管該汽車及吊扣駕駛執照1 年，而僅為
    文字之修正。經查，異議人即受處分人甲○○交通違規行為
    時間雖係91年4 月1 日，原處分機關交通部公路總局新竹區
    監理所中壢監理站裁決時間為96年3 月20日，是異議人行為
    後法律已有變更，而裁決前之法律，並未較有利於異議人，
    自應依行政罰法第5 條規定，適用行政機關最初裁處時之法
    律即現行道路交通管理處罰條例第35條規定。再又交通法庭
    認為聲明異議有理由或聲明異議雖無理由而原處分不當或違
    法者，應以裁定將原處分經聲明異議部分撤銷，並自為裁定
    ，道路交通案件處理辦法第20條前段亦有明文。
三、經查：本件異議人即受處分人甲○○於91年4 月1 日凌晨4
    時40分許，在北二高南向36公里路肩處，因駕駛車牌號碼7G
    -9623 號自小客車，經內政部警政署國道公路警察局第六警
    察局隊員丙○○及其同事上前盤查，當場測試檢定其吐氣所
    含酒精濃度值達每公升0.53毫克，已超過法定標準，遂掣單
    舉發其酒後駕車之違規事實（受處分人無照駕駛部分未據異
    議人一併聲明異議），業據證人丙○○於本院審理時證述詳
    確，並有酒精濃度測定單影本、內政部警政署國道公路警察
    局舉發違反道路交通管理事件通知單各1 份附卷可稽。受處
    分人對其呼氣後酒精濃度之測試結果亦不爭執，僅辯稱該車
    並非伊所駕駛，而係友人乙○○所駕駛，上國道後，乙○○
    即應伊要求將車停在路肩，搭坐其姐夫之車輛離去，伊即在
    車內睡覺云云，然證人丙○○於本院審理時具結證稱：查獲
    現場車內只有甲○○1 人等語綦詳，而異議人自96年4 月4
    日向本院提起本件異議起迄今歷經8 月餘尚無法提供「乙○○」之年籍資料以供本院調查，且經本院數次聯絡通知異議
    人須偕同證人乙○○到庭，異議人一再託詞先稱乙○○人在
    澎湖云云，嗣又稱乙○○腳受傷無法到庭云云，另亦有稱因
    為乙○○父親受傷無法到庭云云，有卷附本院電話紀錄查詢
    表及本院96年6 月1 日、10月5 日筆錄等件可憑，則究有無
    異議人所指「乙○○」該人之存在，已非無疑，甚有拖延訴
    訟之疑。再觀諸異議人所陳乙○○開車載伊至舉發地點後再
    搭坐其姐夫車輛離去，伊即在車內睡覺一節，而依前述本件
    舉發違規地點係在北二高南向36公里處之路肩，則以國道高
    速公路屬車流量大且車速甚快，較諸一般道路更具危險之特
    殊性，衡情該名「乙○○」之友人又焉有不顧異議人之安全
    任意將車停在路肩放任異議人獨自在車內睡覺即逕自離去之
    可能，不惟如此，異議人指稱「乙○○」將車停在路肩後即
    搭坐尾隨在後其姐夫車輛離去，更顯悖離常情，俱見異議人
    前揭所辯，核係事後卸責之詞，不足採信。
四、綜上，本件受處分人確有於前揭時地飲酒後酒精濃度超過規
    定標準而駕車之違規行為，事證明確。原處分機關依舉發單
    位所具事證，援引道路交通管理處罰條例第35條第1 項第1
    款、第24條第1 項第2 款（漏引此部法條），裁罰異議人罰
    鍰4 萬2 千元（另罰鍰新臺幣1 萬2 千元部分係就異議人無
    照駕駛之違規行為部分所為之裁罰），並施以道路交通安全
    講習（按受處分人為上開違規定行為時其駕駛執照業經註銷
    ，有卷附受處分人之汽車駕照基本資料乙紙可稽，於此情形
    ，自無從併處以異議人吊扣駕駛執照之處分，附此敘明），
    固非無據，然其漏未諭知應當場移置保管該汽車（此係羈束
    行政處分，應一併裁決之），自有未洽，受處分人聲明異議
    意旨猶否認上述違規行為指摘原裁決不當，雖無可取，然原
    處分既有前揭可議，自應由本院撤銷原處分，依現行道路交
    通管理處罰條例第35條第1 項第1 款規定裁罰如主文第2 項
    所示。
據上論斷，應依道路交通案件處理辦法第20條前段，裁定如主文
。
中　　華　　民　　國　　96　　年　　12　　月　　31　　日
　　　　　　　　　　　　交通法庭　法　官　林惠霞
以上正本證明與原本無異。
如不服本裁定，應於裁定送達後5日內向本院提出抗告狀。
                                  書記官  陳恩如
中　　華　　民　　國　　96　　年　　12　　月　　31　　日
